---
title: ""
author: ""
output: pdf_document
---

# Metadati

```{r}
library(ncdf4)
```



```{r}
library(stringr)
library(dplyr)
library(terra)
```

```{r}
library(terra)

punti_caricati <- readRDS("punti_geografici_punti_vect.rds")

if (inherits(punti_caricati, "PackedSpatVector")) {
  punti_vect <- vect(punti_caricati)
} else {
  punti_vect <- punti_caricati
}

cat("Numero di stand geografici:", nrow(punti_vect), "\n")

match_spaziale <- sum(names(results_base) %in% punti_vect$stand_id)

cat("Stand con cronologia e coordinate:", match_spaziale, "\n")
```

## punti_vect deriva da punti_geografici_corretti che non sappiamo da dove arriva ma molto probabilmente da una correzzione di punti_geografici_punti_vect... da approfondire

```{r}
# 1. Preparazione degli oggetti
# Assicurati di avere caricato i metadati ITRDB originali
metadata <- read.delim("DendroCrhAn/ITRDBmetadata12January2022.txt", stringsAsFactors = FALSE)

# Inizializziamo il data.frame finale
df_master <- data.frame(
  stand_id = character(),
  longitude = numeric(),
  latitude = numeric(),
  altitude = numeric(),
  species = character(),
  header_text = character(),
  stringsAsFactors = FALSE
)

cat("Inizio estrazione dati per la Tabella Master...\n")

# 2. Ciclo di estrazione
for (i in 1:nrow(punti_vect)) {
  
  st_id <- punti_vect$stand_id[i]
  st_id_clean <- gsub(".rwl", "", st_id) # Rimuoviamo .rwl per il confronto
  file_path <- file.path("File", st_id)
  
  # Estrazione dati da ec()
  ec_res <- tryCatch(ec(file_path, "dati/ITRDBmetadata12January2022.txt"), 
                     error = function(e) NULL)
  
  if (is.null(ec_res)) next
  
  # --- ALTITUDINE (Elevation) ---
  # Cerchiamo nei metadati usando il codice in maiuscolo
  idx_meta <- which(metadata$ITRDB_Code == toupper(st_id_clean))
  elev <- if(length(idx_meta) > 0) metadata$Elevation[idx_meta[1]] else NA
  
  # --- SPECIE ---
  sp_header <- if(!is.null(ec_res$header$specie)) {
    toupper(trimws(ec_res$header$specie))
  } else { NA }
  sp_meta <- if(length(idx_meta) > 0) trimws(metadata$Species[idx_meta[1]]) else NA
  
  # Controllo coincidenza
  # (Se ho la specie nei metadati ITRDB, uso quella, altrimenti uso quella dell'header)
  if (!is.na(sp_meta)) {
    sp_finale <- sp_meta
  } else if (!is.na(sp_header)) {
    sp_finale <- sp_header
  } else {
    sp_finale <- NA
  }
  
  # --- COORDINATE (Usiamo quelle corrette di punti_vect) ---
  coords <- crds(punti_vect[i])
  
  # --- AGGIUNTA AL DATA.FRAME ---
  df_master <- rbind(df_master, data.frame(
    stand_id = st_id,
    longitude = coords[1, 1],
    latitude = coords[1, 2],
    altitude = as.numeric(elev),
    species = sp_finale,
    header_text = paste(ec_res$header$head, collapse = " "), # Uniamo le righe dell'header
    stringsAsFactors = FALSE
  ))
  
  if(i %% 100 == 0) cat("Processati", i, "stand su", nrow(punti_vect), "\n")
}

# 3. Pulizia finale e salvataggio
# Rimuoviamo eventuali duplicati o righe vuote
df_master <- unique(df_master)

saveRDS(df_master, "tabella_master_ITRDB_corretta.rds")
write.csv(df_master, "tabella_master_ITRDB.csv", row.names = FALSE)

cat("\nTabella Master creata con successo!")
```

 - Pacchetti
terra
stringr
 - Funzioni esterne
ec()
ecfh()
 - Oggetti esterni
punti_vect
 - File esterni
dati/ITRDBmetadata12January2022.txt
File/*.rwl

```{r}
kg_map <- rast("KGC/Map_KG-Global/KG_1986-2010.grd")
clima_valori <- extract(kg_map, df_master[, c("longitude", "latitude")])
meta <- cbind(df_master, clima_valori[, c("layer")])
colnames(meta)[ncol(meta)] <- "ID"
meta <- left_join(meta, rat, by="ID")
colnames(meta)[(ncol(meta)-1):ncol(meta)] <- c("zona_id","climate_zona")
df_meta <- meta[, c("stand_id", "longitude", "latitude", "altitude",
                    "zona_id", "climate_zona", "species", "header_text")]
saveRDS(df_meta, "metadata_zone_climatiche.rds")
write.csv(df_meta, "metadata_zone_climatiche.csv", row.names = FALSE)
```

 - Pacchetti
terra
dplyr
 - Oggetti esterni
df_master
rat
 - File esterni
KGC/Map_KG-Global/KG_1986-2010.grd

```{r}
df_meta <- readRDS("dati/metadata_zone_climatiche.rds")
# An examination of the missing values reveals that they are TICO species
df_meta[is.na(df_meta$species),"species"] <- "TICO"
broad=read.table('dati/tree.species.conifers.broadleaves.csv', header=T, sep=',')
colnames(broad) <- c("species","leaf")
df_meta <- left_join(df_meta, broad, by = "species")
broadleaf <- c("ACPS","TICO","ABGR","JUTH","JUCO","BESP","QUSU")
df_meta[df_meta$species%in%broadleaf,"leaf"] <- "broadleaf"
df_meta <- df_meta %>% relocate(header_text, .after = last_col())
saveRDS(df_meta, "metadata_zone_climatiche_leaf.rds")
write.csv(df_meta, "metadata_zone_climatiche_leaf.csv", row.names = FALSE)
```

 - File esterni
metadata_zone_climatiche.rds
tree.species.conifers.broadleaves.csv

```{r}
xtabs(nsiti ~ leaf + climate_zona, data = cont)
```

```{r}
plot_clima_leaf <- function(data) {
  my_palette <- c(rgb(46/255,60/255,9/255),rgb(190/255,197/255,169/255))
  ggplot(data, aes(x = climate_zona, y = nsiti, fill = leaf)) +
    geom_col(position = position_dodge(preserve = "single"), color = "black", alpha = 0.8) +
    scale_fill_manual(values = my_palette) +
    labs(
      title = "Distribuzione dei Siti per Zona Climatica e Tipo di Foglia",
      x = "Zona Climatica (Köppen-Geiger)",
      y = "Numero di Siti",
      fill = "Tipo di Foglia") +
    theme_minimal() +
    theme(axis.text.x = element_text(hjust = 1),
      panel.grid.major.x = element_blank())}
plot_clima_leaf(cont)
```

- - - - - - - - - - - - - - - - - - - - - - - - - - - - - - - - - - -

```{r}
Tax <- leggi_tasso(file_txt = "Tasso.txt", df_meta$species)
# Replace missing species names with the corresponding genus name
Tax[is.na(Tax$Species),"Species"] <- Tax[is.na(Tax$Species),"Genus"]
head(Tax,10)
```

```{r}
# Proportion of missing values for the Category level
nrow(Tax[is.na(Tax$Category),])/nrow(Tax)
```

The Category level is therefore removed from the taxonomic classification 

```{r}
sub_Tax <- subset(Tax, select = -Category)
head(sub_Tax,10)
```

Phylum, Class, and leaf type always vary consistently across the dataset. Therefore, including all three taxonomic levels would provide redundant information for species differentiation. Likewise, Kingdom is constant across all species and is excluded from the final taxonomic dendrogram.

```{r}
Tax_den <- Tax %>% dplyr::select(ID_Specie,Class,Order,Family,Genus,Species)
saveRDS(Tax_den, "tassonomia.rds")
write.csv(Tax_den, "tassonomia.csv", row.names = FALSE)
```

 - Oggetti esterni
df_meta
 - File esterni
dati/Tasso.txt

 - Output
Tax
sub_Tax
Tax_den
tassonomia.rds

 - - - - - - - - - - - - - - - - - - - - - - - - - - - - - - - -

```{r}
tax <- readRDS("tassonomia.rds")
df_meta <- readRDS("metadata_zone_climatiche_leaf.rds")

tax <- tax %>%
  rename(species = ID_Specie,
  Species_name = Species)
veg <- left_join(subset(df_meta, select = -leaf), tax, by="species")
veg <- veg %>% mutate(gruppo_climatico = case_when(
  grepl("^BS", climate_zona) ~ "BS",
  grepl("^Cf", climate_zona) ~ "Cf",
  grepl("^Cs", climate_zona) ~ "Cs",
  grepl("^D",  climate_zona) ~ "D",
  grepl("^ET", climate_zona) ~ "E"))
veg <- veg %>%
  mutate(gruppo_Order = case_when(
    Class  == "Pinopsida"  ~ "Pinopsida",
    Family == "Fagaceae"    ~ "Fagaceae",
    TRUE                    ~ "other_Angiospermae"))
```

## Check the distribution of taxa across climate groups

```{r}
xtabs( ~ Class + gruppo_climatico, data = veg)
```

```{r}
xtabs( ~ Order + gruppo_climatico, data = veg)
```

```{r}
xtabs( ~ gruppo_Order + gruppo_climatico, data = veg)
```

```{r}
df_veg <- subset(veg, select = c(stand_id, gruppo_climatico, gruppo_Order,
                                 longitude, latitude))
saveRDS(df_veg, "meta_essential.rds")
write.csv(df_veg, "meta_essential.csv", row.names = FALSE)
```

Group BS: arid climates
Group Cf: temperate climates
Group Cs: Mediterranean climates
Group D: cold continental climates
Group E: polar climates

```{r}
Tax <- readRDS("tassonomia.rds")
colnames(Tax)[c(1,6)] <- c("species","Species_name")
veg <- left_join(subset(df_meta, select = -leaf), Tax, by="species")
veg <- veg %>% mutate(gruppo_climatico = case_when(
  grepl("^BS", climate_zona) ~ "BS",
  grepl("^Cf", climate_zona) ~ "Cf",
  grepl("^Cs", climate_zona) ~ "Cs",
  grepl("^D",  climate_zona) ~ "D",
  grepl("^ET", climate_zona) ~ "E"))
veg <- veg %>%
  mutate(gruppo_Order = case_when(
    Class  == "Pinopsida"  ~ "Conifer",
    Order == "Fagales"     ~ "Broadleaf_Fagales",
    TRUE                   ~ "Broadleaf_other"))
xtabs( ~ gruppo_Order + gruppo_climatico, data = veg)
```
 
 - Pacchetti
dplyr
 - Funzioni esterne
Nessuna
 - Oggetti esterni
df_meta
 - File esterni
tassonomia.rds

 - - - - - - - - - - - - - - - - - - - - - - - - - - - - - - - - - 

extraction of pixel

```{r}
df_tax <- readRDS("meta_essential.rds")
find_pixel_index <- function(lon, lat, map_lon, map_lat) {
  idx_lon <- which.min(abs(map_lon - lon))
  idx_lat <- which.min(abs(map_lat - lat))
  return(paste(idx_lon, idx_lat, sep = "_"))}
```

```{r}
df_tax$pixel_id <- mapply(find_pixel_index, 
                             df_tax$longitude, 
                             df_tax$latitude, 
                             MoreArgs = list(map_lon = map_lon, map_lat = map_lat))
```


# Object clima creation

```{r}
df_pixel <- df_tax %>%
  distinct(pixel_id, .keep_all = TRUE) %>%
  select(pixel_id, longitude, latitude)
clima <- estrazione_clima(df_pixel)
saveRDS(clima, "DendroCrhAn/lista_clima.Rds")
```

# Preparation DLNM

```{r}
library(dplyr)
library(stringr)
library(lubridate)
```

```{r}
dlnm_spei_fagus <- prepara_dlnm_misto(df_meta, var_meteo = "spei", var_ctrl = "tmn",
                                     month_n = 9, g_clima = NULL,
                                     g_specie = "Fagus", lag_n = 21)
dlnm_spei_quercus <- prepara_dlnm_misto(df_meta, var_meteo = "spei", var_ctrl = "tmn",
                                     month_n = 9, g_clima = NULL,
                                     g_specie = "Fagus", lag_n = 21)
dlnm_spei_pinus <- prepara_dlnm_misto(df_meta, var_meteo = "spei", var_ctrl = "tmn",
                                     month_n = 9, g_clima = NULL,
                                     g_specie = "Fagus", lag_n = 21)
```

```{r}
saveRDS(dlnm_spei_fagus,"DendroCrhAn/dlnm_21spei_all_tmn_Fagus.rds")
saveRDS(dlnm_spei_quercus,"DendroCrhAn/dlnm_21spei_all_tmn_Fagus.rds")
saveRDS(dlnm_spei_pinus,"DendroCrhAn/dlnm_21spei_all_tmn_Fagus.rds")
```

```{r}
faggio <- readRDS("DendroCrhAn/dlnm_21spei_all_tmn_Fagus.rds")
quercia <- readRDS("DendroCrhAn/dlnm_21spei_all_tmn_Quercus.rds")
pino <- readRDS("DendroCrhAn/dlnm_21spei_all_tmn_Pinus.rds")
```

```{r}
faggio_auto <- termine_auto(faggio$df, faggio$mat)
controllo(faggio_auto, report = FALSE, rwl_prev = TRUE)
faggio_auto$df$ID <- as.factor(faggio_auto$df$ID)
quercia_auto <- termine_auto(quercia$df, quercia$mat)
controllo(quercia_auto, report = FALSE, rwl_prev = TRUE)
quercia_auto$df$ID <- as.factor(quercia_auto$df$ID)
pino_auto <- termine_auto(pino$df, pino$mat)
controllo(pino_auto, report = FALSE, rwl_prev = TRUE)
pino_auto$df$ID <- as.factor(pino_auto$df$ID)
```

# da sistemare

```{r}
# Creiamo una funzione per calcolare il QAIC (visto che glm gaussian non lo dà di default)
# Per modelli gaussiani, l'AIC standard è solitamente sufficiente.
risultati <- data.frame(df_var=integer(), df_lag=integer(), AIC=double())

for(i in 2:5) {      # Testiamo df per lo SPEI da 2 a 5
  for(j in 2:5) {    # Testiamo df per il lag da 2 a 5
    cb_temp <- crossbasis(mes_matrix, 
                         lag = c(0, 23), # Lag da 0 a 11 mesi
                         argvar = list(fun = "ns", df = i), 
                         arglag = list(fun = "ns", df = j))
    
    mod_temp <- glm(rwl ~ cb_temp + 
                         ns(tmn, df=3), 
                       family = gaussian(), 
                       data = df_clean)
    
    risultati <- rbind(risultati, data.frame(df_var=i, df_lag=j, AIC=AIC(mod_temp)))
  }
}

# Trova la combinazione con l'AIC più basso
miglior_modello <- risultati[which.min(risultati$AIC),]
print(miglior_modello)
```

# Run the model

```{r}
library(dlnm)
library(mgcv)
library(splines)
```

```{r}
cb_faggio <- crossbasis(faggio_auto$mat, lag = 20,
                       argvar = list(fun = "ns", df = 2), 
                       arglag = list(fun = "ns", df = 6))
model_faggio <- bam(rwl ~ cb_faggio + rwl_prev +
                   s(ID, bs = "re") +
                   s(anno, bs = "ps", k = 20),
                   family = Gamma(link = "log"), 
                   data = faggio_auto$df,
                   method = "fREML",
                   discrete = TRUE)
pred_faggio <- get_dlnm_pred(model_faggio, cb_faggio, cb_name = "cb_faggio")
```

```{r}
cb_quercia <- crossbasis(quercia_auto$mat, lag = 20,
                       argvar = list(fun = "ns", df = 2), 
                       arglag = list(fun = "ns", df = 6))
model_quercia <- bam(rwl ~ cb_quercia + rwl_prev +
                   s(ID, bs = "re") +
                   s(anno, bs = "ps", k = 20),
                   family = Gamma(link = "log"), 
                   data = quercia_auto$df,
                   method = "fREML",
                   discrete = TRUE)
pred_quercia <- get_dlnm_pred(model_quercia, cb_quercia, cb_name = "cb_quercia")
```

```{r}
cb_pino <- crossbasis(pino_auto$mat, lag = 20,
                       argvar = list(fun = "ns", df = 2), 
                       arglag = list(fun = "ns", df = 6))
model_pino <- bam(rwl ~ cb_pino + rwl_prev +
                   s(ID, bs = "re") +
                   s(anno, bs = "ps", k = 20),
                   family = Gamma(link = "log"), 
                   data = pino_auto$df,
                   method = "fREML",
                   discrete = TRUE)
pred_pino <- get_dlnm_pred(model_pino, cb_pino, cb_name = "cb_pino")
```

# Show the charts

```{r}
library(ggplot2)
```

```{r}
mesi_sin <- c("sep", "aug", "jul", "jun", "may", "apr", "mar", "feb", "jan") 
mesi_cos <- c("dec", "nov", "oct")
mesi_eng <- c()
for (anno in c(0:2))
{mesi_eng <- c(mesi_eng,str_replace_all(paste(mesi_sin,"-",anno), " ", ""),
                        str_replace_all(paste(mesi_cos,"-",anno+1), " ", ""))}
```

```{r}
nomi <- c("Pinus","Quercus","Fagus")
confronto_lag(lista_pred = list(pred_pino,pred_quercia,pred_faggio),
              valore_spei = 2.5, etichette_mesi = mesi_eng, lag_n=21,
              nomi_gruppi = nomi)
ggsave(filename = "gasparrini_genus_pos.pdf",
       device = "pdf",width = 7, height = 5,  units = "in",dpi = 300 )
```

```{r}
png("gasparrini_genus_neg.png", width = 7, height = 5, units = "in", res = 300)
print(confronto_lag(lista_pred = list(pred_pino,pred_quercia,pred_faggio),
              valore_spei = -2.5, etichette_mesi = mesi_eng, lag_n=21,
              nomi_gruppi = nomi))
dev.off()
```

```{r}
grafico_unito(pred_pino,pred_quercia,pred_faggio, mesi=mesi_eng, nomi=nomi,
              titolo="Lagged Effects of SPEI on Tree Growth by Genus")
ggsave(filename = "gasparrini_genus.pdf", 
       device = "pdf",width = 7, height = 10,  units = "in", dpi = 300 )
```


```{r}
png("gasparrini_genus.png", width = 7, height = 6, units = "in", res = 300)
print(grafico_unito(pred_pino,pred_quercia,pred_faggio, mesi=mesi_eng, nomi=nomi,
              titolo="Lagged Effects of SPEI on Tree Growth by Genus"))
dev.off()
```

