---
title: "Exploration_checks"
author: "Giacomo Colasurdo"
date: "2026-07-23"
output: pdf_document
---

# Sample depth

## Example of Sample Depth at a Single Site

```{r include=FALSE}
library(dplR)
library(ggplot2)
```

```{r}
# Carichiamo a titolo di esempio un singolo file RWL dalla cartella File/
sito_esempio <- read.rwl(paste0("File/","ital015.rwl"), format = "tucson")

# Eseguiamo il calcolo della replicazione campionaria sul singolo sito
res_threshold <- get_sample_depth(sito_esempio)

# Grafico del singolo sito
p_singolo <- ggplot(res_threshold$df, aes(x = Anno, y = n_valore)) +
  geom_area(fill = "steelblue", alpha = 0.1) +
  geom_step(color = "steelblue", linewidth = 1) +
  geom_hline(yintercept = res_threshold$soglia, color = "indianred", linetype = "dashed", linewidth = 1) +
  annotate("text", x = max(res_threshold$df$Anno) - 35, y = res_threshold$soglia + 0.5, 
           label = paste("minimum threshold:", res_threshold$soglia), color = "indianred", fontface = "bold", hjust = 0) +
  labs(title = "Sample Replication and Robustness Threshold (Single Site Example)",
       x = "Year", y = res_threshold$label) +
  theme_bw() +
  theme(plot.title = element_text(hjust = 0.5, face = "bold"))

print(p_singolo)
ggsave("DendroCrhAn/sample_death_single_site.pdf", plot = p_singolo, width = 9, height = 6, dpi = 300)
```


# Coordinate Elaboration

```{r}
# 1. Carica il raster di riferimento
raster_cru <- rast("dati/CRU_TS_pre.nc")[[1]]

# 2. Estrai i valori dal raster per i tuoi punti
valori <- terra::extract(raster_cru, punti_geografici_vect, ID = FALSE)[, 1]

# 3. Trova quali punti restituiscono NA (quelli finiti in mare)
punti_in_mare <- punti_geografici_vect[is.na(valori)]

# 4. Estrai solo i nomi degli stand_id
vettore_stand_mare <- punti_in_mare$stand_id

df_master_grezzo[df_master_grezzo$stand_id %in% vettore_stand_mare,]
```


```{r}
# 1. Carichiamo il raster CRU
raster_cru <- rast("dati/CRU_TS_pre.nc")[[1]]

# Estensione globale di sicurezza
ext_globale <- ext(raster_cru)

# Ciclo sugli stand
for (i in 1:nrow(audit_completo)) {
  
  # Nome dello stand per il titolo
  id_stand <- rownames(audit_completo)[i]
  
  # Coordinate Grezze (In Mare)
  lon_def <- audit_completo$lon_definitiva[i]
  lat_def <- audit_completo$lat_definitiva[i]
  
  # Coordinate Snap-to-Land (Terraferma adiacente)
  lon_snap <- audit_completo$lon_snap[i]
  lat_snap <- audit_completo$lat_snap[i]
  
  # Coordinata con Longitudine Invertita (Segno Opposto)
  lon_inv <- -1 * lon_def
  lat_inv <- lat_def
  
  # --- Calcolo sicuro dell'estensione (Crop a 1/4 d'Europa) ---
  # Generiamo una finestra attorno a tutti i punti di interesse
  xmin_c <- min(lon_def, lon_inv, lon_snap) - 8
  xmax_c <- max(lon_def, lon_inv, lon_snap) + 8
  ymin_c <- min(lat_def, lat_snap) - 6
  ymax_c <- max(lat_def, lat_snap) + 6
  
  # Calcoliamo l'intersezione sicura con i limiti della mappa
  e_prop <- ext(xmin_c, xmax_c, ymin_c, ymax_c)
  e_zoom <- intersect(e_prop, ext_globale)
  
  # --- Configurazione dei Margini per la Legenda Esterna ---
  # Aumentiamo il margine superiore (oma / mar) per fare spazio alla legenda in alto
  par(mar = c(6, 4, 3, 2))
  
  # --- Plot del Raster ---
  plot(crop(raster_cru, e_zoom), 
       main = audit_completo$stand_id[i],
       col = terrain.colors(25, alpha = 0.5), 
       legend = FALSE, 
       axes = TRUE)
  
  # 1. FRECCIA VERDE: Snap-to-land (Cella adiacente)
  if (lon_def != lon_snap || lat_def != lat_snap) {
  arrows(x0 = lon_def, y0 = lat_def, 
         x1 = lon_snap, y1 = lat_snap, 
         col = "chocolate", lwd = 2, length = 0.1)}
  
  points(lon_snap, lat_snap, col = "chocolate", pch = 17, cex = 1.5)
  
  # 2. FRECCIA BLU: Inversione di segno (-Lon)
  arrows(x0 = lon_def, y0 = lat_def, 
         x1 = lon_inv, y1 = lat_inv, 
         col = "blue", lwd = 2, lty = 2, length = 0.1)
  points(lon_inv, lat_inv, col = "blue", pch = 18, cex = 1.5)
  
  # 3. PUNTO ROSSO: Coordinata Grezza (Mare)
  points(lon_def, lat_def, col = "red", pch = 19, cex = 1.5)
  
  # --- Legenda Posizionata in Alto Fuori dal Grafico ---
  legend("bottom", 
         inset = c(0, -0.15), 
         xpd = TRUE, # Permette alla legenda di uscire dai bordi del grafico
         horiz = TRUE, # Legenda orizzontale su una sola riga
         legend = c("Raw (In Sea)", "Snap-to-Land", "Inverted Sign (-Lon)"),
         col = c("red", "chocolate", "blue"), 
         pch = c(19, 17, 18), 
         lty = c(NA, 1, 2), 
         bg = "white", 
         box.col = "gray",
         cex = 0.8)
}
```

# Climate zones map

```{r}
library(terra)
kg_map <- rast("KGC/Map_KG-Global/KG_1986-2010.grd")
names(kg_map) <- "class"
e_europa <- ext(-15, 45, 34, 72)
kg_europa <- crop(kg_map, e_europa)
color_list <- c(
  "1"="#960000", "2"="#FF0000", "3"="#FF6E6E", "4"="#FFCCCC", # Equatorial
  "5"="#CC8C14", "6"="#CCAA54", "7"="#FFCC00", "8"="#FFFF64", # Arid
  "9"="#005000", "10"="#007800", "11"="#00FF00",             # Cfa, Cfb, Cfc (Verdi scuri)
  "12"="#96FF00", "13"="#C8FF00", "14"="#CCFF33",             # Csa, Csb, Csc (VERDI LIME - Italia/Spagna)
  "15"="#966400", "16"="#969600", "17"="#96C800",             # Cwa-Cwc (Marroni/Oliva)
  "18"="#FF00FF", "19"="#C800C8", "20"="#960096", "21"="#963296", # Dfa-Dfd (Viola)
  "22"="#4B4B4B", "23"="#787878", "24"="#A0A0A0", "25"="#C8C8C8", # Dsa-Dsd (Grigi)
  "26"="#9664FF", "27"="#99CCFF", "28"="#BDC7FF", "29"="#E1E6FF", # Dwa-Dwd (Azzurri)
  "30"="#FFFFFF", "31"="#64FFFF", "32"="#FFFFFF"              # Polar e Ocean
)
nomi_classi <- c("1"="Af","2"="Am","3"="As","4"="Aw","5"="BSh","6"="BSk","7"="BWh","8"="BWk",
                 "9"="Cfa","10"="Cfb","11"="Cfc","12"="Csa","13"="Csb","14"="Csc",
                 "15"="Cwa","16"="Cwb","17"="Cwc","18"="Dfa","19"="Dfb","20"="Dfc","21"="Dfd",
                 "22"="Dsa","23"="Dsb","24"="Dsc","25"="Dsd","26"="Dwa","27"="Dwb","28"="Dwc",
                 "29"="Dwd","30"="EF","31"="ET","32"="Ocean")
colori_categorie <- c("Quercus" = "#00FFFF", "Fagus" = "#FF2400", "Pinus" = "#FFD700")
colori_punti <- colori_categorie[as.character(df_meta$Genus)]
```


```{r}
pdf("Map_zebra.pdf", width = 12, height = 10)
#png("Map_zebra.png", width = 12, height = 10, units = "in", res = 300)
# 1. Impostazioni margini
par(mar = c(8, 12, 8, 12), oma = c(0, 0, 4, 0), bg = "white")

# 2. Plot della mappa
valori_presenti <- sort(unique(values(kg_europa, mat=FALSE)))
valori_presenti <- valori_presenti[!is.na(valori_presenti)]

plot(kg_europa, 
     type = "classes", 
     levels = as.character(valori_presenti),
     col = color_list[as.character(valori_presenti)],
     colNA = "white",
     axes = FALSE,
     legend = FALSE)

# --- CODICE BORDO ZEBRA AGGIORNATO PER VERTICI CHIUSI ---
ext <- ext(kg_europa)
xmin <- ext[1]; xmax <- ext[2]; ymin <- ext[3]; ymax <- ext[4]

# Spessore del bordo (circa l'1.5% dell'altezza della mappa)
w <- (ymax - ymin) * 0.015 

zebra_axis <- function(side, levels, col1="black", col2="white") {
  # Estendiamo i punti di inizio e fine per coprire gli angoli
  steps <- seq(side[1], side[2], length.out = levels + 1)
  for (i in 1:levels) {
    curr_col <- if (i %% 2 == 0) col1 else col2
    if (side[3] == 1) { # Lati Orizzontali
      # Aggiungiamo 'w' a xmin e xmax per chiudere gli angoli
      rect(steps[i], side[4], steps[i+1], side[5], col=curr_col, border="black", xpd=TRUE)
    } else { # Lati Verticali
      rect(side[4], steps[i], side[5], steps[i+1], col=curr_col, border="black", xpd=TRUE)
    }
  }
}

# 1. DISEGNO I LATI ORIZZONTALI (estesi di 'w' a destra e sinistra per i vertici)
zebra_axis(c(xmin - w, xmax + w, 1, ymin - w, ymin), 10) # Sotto
zebra_axis(c(xmin - w, xmax + w, 1, ymax, ymax + w), 10) # Sopra

# 2. DISEGNO I LATI VERTICALI (estesi di 'w' sopra e sotto per i vertici)
zebra_axis(c(ymin - w, ymax + w, 2, xmin - w, xmin), 8)  # Sinistra
zebra_axis(c(ymin - w, ymax + w, 2, xmax, xmax + w), 8)  # Destra

# 3. AGGIUNGO UN PICCOLO BORDO NERO ESTERNO (opzionale, per rifinire tutto)
rect(xmin - w, ymin - w, xmax + w, ymax + w, border = "black", lwd = 1, xpd = TRUE)
# --- FINE CODICE BORDO ---

# Aggiungiamo le etichette delle coordinate manualmente per pulizia
mtext("ITRDB Sites on Köppen-Geiger climate classification", 
      side = 3, line = 0.3, outer = TRUE, cex = 1.6, font = 2)
# --- FINE CODICE BORDO ZEBRA ---

offset_x <- xmax + (xmax - xmin) * 0.01

# --- Legenda A: Categorie Punti (In alto) ---
legend(x = offset_x, 
       y = ymax, 
       legend = c(expression(italic("Pinus")), 
                  expression(italic("Fagus")), 
                  expression(italic("Quercus"))), 
       pt.bg = colori_categorie, 
       col = "black", 
       pch = 21, 
       title = "Genus",
       cex = 1.1, pt.cex = 2,
       bty = "n", 
       xpd = TRUE)

# --- Legenda B: KG Zones (Sotto la prima) ---
# Calcoliamo la posizione Y per la seconda legenda (es. 25% dell'altezza della mappa più in basso)
pos_y_seconda <- ymax - (ymax - ymin) * 0.20 

legenda_idx <- valori_presenti[valori_presenti != 32]
legend(x = offset_x, 
       y = pos_y_seconda, 
       legend = nomi_classi[as.character(legenda_idx)], 
       fill = color_list[as.character(legenda_idx)], 
       title = "KG Zones",
       cex = 1.1, 
       bty = "n", 
       xpd = TRUE)

# --- 6. DISEGNO DEI PUNTI ---
points(df_meta$longitude, df_meta$latitude, 
       col = "black", 
       bg = colori_punti, 
       pch = 21, 
       cex = 1.3, 
       lwd = 0.5, 
       xpd = TRUE)

dev.off()
```

# Combine species information conifers or broadleaves

# da verificare!
AI dice che non sono tutte broadleaf queste
broadleaf <- c("ACPS","TICO","ABGR","JUTH","JUCO","BESP","QUSU")

```{r}
df_meta <- readRDS("dati/metadata_zone_climatiche.rds")
# An examination of the missing values reveals that they are TICO species
df_meta[is.na(df_meta$species),"species"] <- "TICO"
broad=read.table('dati/tree.species.conifers.broadleaves.csv', header=T, sep=',')
colnames(broad) <- c("species","leaf")
df_meta <- left_join(df_meta, broad, by = "species")
broadleaf <- c("ACPS","TICO","ABGR","JUTH","JUCO","BESP","QUSU")
df_meta[df_meta$species%in%broadleaf,"leaf"] <- "broadleaf"
df_meta <- df_meta %>% relocate(header_text, .after = last_col())
saveRDS(df_meta, "metadata_zone_climatiche_leaf.rds")
```

```{r}
cont <- df_meta %>%
  group_by(climate_zona, leaf) %>%
  summarise(nsiti = n(), .groups = "drop")
xtabs(nsiti ~ leaf + climate_zona, data = cont)
```

```{r}
plot_clima_leaf <- function(data) {
  my_palette <- c(rgb(46/255,60/255,9/255),rgb(190/255,197/255,169/255))
  ggplot(data, aes(x = climate_zona, y = nsiti, fill = leaf)) +
    geom_col(position = position_dodge(preserve = "single"), color = "black", alpha = 0.8) +
    scale_fill_manual(values = my_palette) +
    labs(
      title = "Distribuzione dei Siti per Zona Climatica e Tipo di Foglia",
      x = "Zona Climatica (Köppen-Geiger)",
      y = "Numero di Siti",
      fill = "Tipo di Foglia") +
    theme_minimal() +
    theme(axis.text.x = element_text(hjust = 1),
      panel.grid.major.x = element_blank())}
plot_clima_leaf(cont)
```

# Taxonomies

## Denogramma

```{r}
df_meta <- readRDS("dati/metadata_zone_climatiche_leaf.rds")
```

```{r}
# Generazione della tabella tassonomica pura
Tax <- leggi_tasso(file_txt = "dati/Tasso.txt", vet_specie = df_meta$species)

# Rimozione della colonna 'Category' (colonna 5) e imputazione Genere su Specie mancanti
cont <- Tax[, -5] 
cont[is.na(cont$Species), "Species"] <- cont[is.na(cont$Species), "Genus"]

dend_pro <- function(data) {
  tax_levels <- c("Phylum", "Class", "Order", "Family", "Genus", "Species")
  tax_tree_data <- data[, tax_levels]
  
  # Convertiamo tutto in factor per as.phylo
  tax_tree_data[] <- lapply(tax_tree_data, as.factor)
  albero <- as.phylo(~Phylum/Class/Order/Family/Genus/Species, data = tax_tree_data)
  n_tips <- length(albero$tip.label)
  n_nodes <- albero$Nnode
  node_x_coords <- numeric(n_tips + n_nodes)
  
  # 1. FORZIAMO LE SPECIE (TIPS) ALLA COLONNA 6
  node_x_coords[1:n_tips] <- 6
  
  # 2. MAPPIAMO I NODI INTERNI (da 1 a 5)
  for(i in 1:n_nodes) {
    node_name <- albero$node.label[i]
    for(j in 1:5) { 
      if(node_name %in% tax_tree_data[[tax_levels[j]]]) {
        node_x_coords[n_tips + i] <- j
        break
      }}}
  
  # Calcoliamo le lunghezze dei rami basandoci sulle coordinate fisse
  albero$edge.length <- node_x_coords[albero$edge[,2]] - node_x_coords[albero$edge[,1]]
  
  return(albero)}

# Generazione dell'oggetto albero
albero <- dend_pro(cont)

# Creazione del grafico ggtree
mio_grafico <- ggtree(albero, size = 0.3) + 
  geom_tiplab(size = 2.5, offset = 0.1, fontface = "italic") + 
  geom_nodelab(aes(label = label), 
               size = 2.5, 
               hjust = 1.3, 
               vjust = -0.5, 
               color = "chocolate4") +
  theme_void() + 
  xlim(0.5, 8) 

# Rendering a schermo nel report Rmd
print(mio_grafico)
```

## Exploration

```{r}
# Replace missing species names with the corresponding Genus name
Tax[is.na(Tax$Species),"Species"] <- Tax[is.na(Tax$Species),"Genus"]
head(Tax,10)
```

```{r}
# Proportion of missing values for the Category level
nrow(Tax[is.na(Tax$Category),])/nrow(Tax)
```

The Category level is therefore removed from the taxonomic classification 

```{r}
sub_Tax <- subset(Tax, select = -Category)
head(sub_Tax,10)
```

Phylum, Class, and leaf type always vary consistently across the dataset. Therefore, including all three taxonomic levels would provide redundant information for species differentiation. Likewise, Kingdom is constant across all species and is excluded from the final taxonomic dendrogram.

```{r}
# Preparazione per il Join
tax_clean <- Tax %>% 
  rename(species = ID_Specie, Species_name = Species)

# Join con metadati (rimuoviamo 'leaf' se già presente per evitare duplicazioni nel join)
veg <- df_meta %>%
  select(-any_of("leaf")) %>%
  left_join(tax_clean, by = "species") %>%
  mutate(
    gruppo_climatico = case_when(
      grepl("^BS", climate_zona) ~ "BS",
      grepl("^Cf", climate_zona) ~ "Cf",
      grepl("^Cs", climate_zona) ~ "Cs",
      grepl("^D",  climate_zona) ~ "D",
      grepl("^ET", climate_zona) ~ "E"
    ),
    gruppo_Order = case_when(
      Class  == "Pinopsida" ~ "Conifer",
      Order  == "Fagales"   ~ "Broadleaf_Fagales",
      TRUE                  ~ "Broadleaf_other"
    )
  )
```

```{r}
cat("--- Class Distribution ---\n")
xtabs( ~ Class + gruppo_climatico, data = veg)
```

```{r}
cat("\n--- Order Distribution ---\n")
xtabs( ~ Order + gruppo_climatico, data = veg)
```

```{r}
cat("\n--- Group Classification Distribution ---\n")
xtabs( ~ gruppo_Order + gruppo_climatico, data = veg)
```

Based on the observed distributions, the Mediterranean and Temperate climate zones were grouped under Category C of the Köppen-Geiger classification.

From a taxonomic perspective, higher-level groupings (such as Class or Order) were avoided to prevent clustering distant species. We selected a genus-level approach to group ecologically more similar specimens. Driven by sample size requirements, the analysis was ultimately focused on three main genera: Pinus, Quercus, and Fagus

# rwl series plot

```{r}
install.packages("remotes")
remotes::install_github("AllanBuras/dendRolAB")
library(dendRolAB)
```


```{r}
pdf(file = "grafico_rwi_swit.pdf", width = 9, height = 6)
  # Creazione del grafico
  ggplot(ogg_swit$rwi, aes(x = Anno, y = valore, group = serie),) +
    # Primo layer: tutte le singole serie in grigio
    geom_line(color = "grey", linewidth = 0.5, alpha=0.3) +
    # Secondo layer: la cronologia in oro, usando DATI DIVERSI (cron_df)
    geom_line(data = ogg_swit$master, aes(x = Anno, y = TRW, color = "TRW"),
              linewidth = 0.8, inherit.aes = FALSE) +
    geom_line(data = ogg_swit$spei, aes(x = Anno, y = SPEI, color = "SPEI"),
              linewidth = 0.8, inherit.aes = FALSE) +
    geom_vline(xintercept = c(1921,1944,1976), color = "grey50", linewidth = 1, alpha = 0.4)+
    geom_point(data = ogg_swit$df,
      aes(x = year, y = y_plot, color = Methods), 
      shape = 25, size = 3, stroke = 1.11, fill = NA, inherit.aes = FALSE ) +
    labs(title = "Tree-ring series, SPEI index and Pointer years",
         x = "Year",
         y = "TRW",
         color = NULL) +
    theme_bw() +
    theme(plot.title = element_text(hjust = 0.5, face = "bold", size = 14, 
                                    margin = margin(b = 20)), 
        legend.title = element_text(size = 7, face = "bold"),
        legend.text = element_text(size = 7, face="bold"),
        legend.key.size = unit(0.45, "cm"),
        legend.margin = margin(t = 2, r = 2, b = 2, l = 2),
        axis.title.x = element_text(margin = margin(t = 15)),
        axis.title.y = element_text(margin = margin(r = 15)),
        axis.text.x = element_text(margin = margin(t = 5)),
        axis.text.y = element_text(margin = margin(r = 5)),
        legend.position = "bottom",
        plot.margin = margin(t = 8, r = 12, b = 8, l = 8),
          legend.box.background = element_rect(color = "black", linewidth = 0.7)) +
    scale_color_manual(
      values = c(
        "TRW" = "gold", "SPEI" = "indianred",
        "IT" = "turquoise", "BSGC" = "orchid1"),
         breaks = c("IT", "BSGC", "TRW", "SPEI")) +
    annotate("text", x = 1995, y = ogg_swit$corr_df[2,4]-0.05,
             label = paste0("correlation ",colnames(ogg_swit$corr_df)[1],": ",ogg_swit$corr_df[1,1]),
             color = "black", size = 4, fontface = "bold")
dev.off()
```



# da sistemare

```{r}
# Creiamo una funzione per calcolare il QAIC (visto che glm gaussian non lo dà di default)
# Per modelli gaussiani, l'AIC standard è solitamente sufficiente.
risultati <- data.frame(df_var=integer(), df_lag=integer(), AIC=double())

for(i in 2:5) {      # Testiamo df per lo SPEI da 2 a 5
  for(j in 2:5) {    # Testiamo df per il lag da 2 a 5
    cb_temp <- crossbasis(mes_matrix, 
                         lag = c(0, 23), # Lag da 0 a 11 mesi
                         argvar = list(fun = "ns", df = i), 
                         arglag = list(fun = "ns", df = j))
    
    mod_temp <- glm(rwl ~ cb_temp + 
                         ns(tmn, df=3), 
                       family = gaussian(), 
                       data = df_clean)
    
    risultati <- rbind(risultati, data.frame(df_var=i, df_lag=j, AIC=AIC(mod_temp)))
  }
}

# Trova la combinazione con l'AIC più basso
miglior_modello <- risultati[which.min(risultati$AIC),]
print(miglior_modello)
```



